【裁判字號】    90,判,1974
【裁判日期】    901026
【裁判案由】    營利事業所得稅
【裁判全文】
最  高  行  政  法  院  判  決                    九十年度判字第一九七四號
    原      告  中華汽車工業股份有限公司
    代  表  人  甲○○
    訴訟代理人  乙○○        .
    被      告  財政部臺北市國稅局
    代  表  人  張盛和
右當事人間因營利事業所得稅事件，原告不服行政院中華民國八十八年十一月十八日
台八八訴字第四二三一七號再訴願決定，提起行政訴訟。本院判決如左：
    主  文
原告之訴駁回。
訴訟費用由原告負擔。
    事  實
緣原告八十三年度營利事業所得稅結算申報，列報合於獎勵類目及標準免稅所得新台
幣（下同）九、二八一、五九七元，課稅所得額二、六四六、二六二、一五四元，研
究與發展支出抵減當年度應納營利事業所得稅額六一、五九八、四三三元。被告按享
受免稅生產設備比例百分之六十三．二五，核定免稅所得五、八七○、六一○元；另
以其資料課、法規認證課部分人員係屬行政人員，非從事研發工作，渠等薪資七、一
三二、○一八元並非研究與發展支出；生技單位改進生產技術或提供勞務技術之費用
中之新車型開發費五、八八一、七七四元係支付日商三菱公司之費用；租金支出、文
具用品、旅費、運費、郵電費等費用計八、七三二、二○二元屬一般營業費用；供研
發單位研究用消耗性器材、原材料及樣品之費用中之新車型開發費一六三、○九二、
四八九元係委託日商三菱公司研發主費用；文具用品、旅費、運費、郵電費等費用計
九、六六八、八○六元屬一般營業費用，均非研究與發展支出，核定其投資抵減稅額
為三二、四二一、三三九元。原告不服，就免稅所得及投資抵減稅額部分，申經復查
結果，准予追認投資抵減稅額八八二、二六六元，其餘部分未准變更。原告仍不服，
提起一再訴願，經再訴願決定將原處分及訴願決定關於免稅所得部分均撤銷，著由被
告另為適法之處分，其餘部分駁回再訴願，原告遂就駁回部分提起行政訴訟。茲摘敘
兩造訴辯意旨如次：
原告起訴意旨及補充理由略謂：
一、按「本辦法所稱研究與發展之支出，包括公司為研究新產品、改進生產技術、改
    進提供勞務技術及改善製程所支出之左列費用：１、研究發展單位專業研究人員
    之薪資。２、生產單位改進生產技術或提供勞務技術之費用。３、供研究發展單
    位研究用消耗性器材、原材料及樣品之費用。４、專供研究發展單位研究用儀器
    設備或工具性及專業性應用軟體之購置成本。５、專供研究發展單位用建築物之
    折舊費用或租金。６、專為研究發展購買之專利權、專用技術及著作權之當年度
    攤折費用。但按產品生產或銷售數量，金額支付之比例之價款或定期支付一定金
    額之價款不包括在內。７、委託國內大專院校或研究機構研究或聘請大專院校教
    授或研究機構研究人員之費用。８、其他經中央目的事業主管機關及財政部專案
    認定屬研究與發展之支出。」為原告行為時公司研究與發展人才培訓及建立國際
    品牌形象支出適用投資抵減辦法（下稱研發費用抵減辦法）第二條所明定。
二、原告八十三年度申報研發單位（開發部及技術部）人員薪資抵減稅額一五、三四
    八、七五三元，被告以技術部門之資料課人員及法規認證課人員為行政部門非實
    際從事研究工作之專職人員，予以調整剔除原告抵減稅額一、○六九、八○三元
    。原告研發單位所屬之資料課係為負責新開發車型相關資料之作業管制、擬定新
    車型開發行動計劃及推動施行之配合、督導全車型技術資料之確認、申請發佈、
    建檔管制作業以及推動研發資料系統化作業之改善等工作，由前述工作職掌可知
    ，資料課人員無論是新車型開發計劃之事前規劃、研發作業過程中之執行督導，
    乃至於最後問題點之事後檢討均全程參與，並非被告所稱僅負責研發資料之整合
    、分析、修改及電腦化之工作。試問如非專業人員如何負責新車型開發計劃之擬
    定，如何推動研發行動之精進，被告以原告技術部門所屬資料課之名稱，未明查
    原告所提示之工作說明書，僅斷章取義認定該等人員係所處理之資料搜集、整合
    及傳送之工作，逕行認定其工作範圍為一般行政人員，完全漠視該單位對原告產
    品研究發展之實際助益，為研究發展不可或缺之環節。而原告研發單位所屬之法
    規認證課係負責研究及分析世界各國車輛法規之情報動向及所因應之生產技術並
    依研究分析之結果，規劃審核新開發產品車法規適合性之確認，其所研究分析之
    法規資料均以新產品車型之開發為主，並非被告所稱尚包括稅法等與新產品車研
    發無關之法令分析，因此如無法規認證課之研究分析車輛相關之法規以確立新產
    品研發主方向與依據，並就研發之新產品車對法規之適合性作確認，則所研發出
    之新產品車型將無商業價值，所有的研發工作也毫無意義可言，因此該部門在研
    發過程中投入相當多研究設計及驗證試驗，此係為從事新車種研究發展過程中必
    要之工作，且非一般非專業之行政部門人員可勝任。惟再訴願決定卻仍以被告之
    說詞，未深究原告法規認證課之工作職掌，行政機關如此處事，原告深感不服。
    原告研發單位之產品企劃組、資料課及法規認證課所主導之產品研發規劃階段，
    主要係訂定新產品各系統之功能並且對新產品之規格予以研究分析，例如：進氣
    控制系統、燃料噴射系統及點火系統等，以確定研究方向是否符合安全環保法規
    等相關法令，該階段實為研發過程重要且必需之一環，故原告研發單位之產品企
    劃組、資料課及法規認證課人員之薪資，符合研發費用抵減辦法第二條第一項第
    一款之規定。倘使原告比照其他公司作法，僅設一研發單位，而未予細分各課、
    組職責，該部分薪資卻可被視為研發支出而適用投資抵減，如此，顯有違租稅之
    公平性及合理性。又依八十六年八月二十六日台八十六訴字第三三三七九號行政
    院決定書，應准予認定是項研發人員薪資支出適用投資抵減。至於再訴願決定中
    認為前揭行政院決定書之認定與本案有間，惟本案爭訟重點在於該案所稱研發費
    用之抵減應以實際執行部門業務性質是否為產品開發階段必要之部門來認定之精
    神，是以參酌該再訴願決定並無不妥。
三、原告開發一新車型之流程圖，主要分成三階段：（一）產品研發規劃階段：此階
    段前置處理由原告研發單位之產品企劃組、資料課及法規認證課主導，主要針對
    未來產品規格及發展趨勢進行研究分析，以為新產品規格訂定之基礎，由於此一
    前置作業將影響原告未來產品研發工作進行之方向及是否符合政府法令規範，絕
    非一般行政人員可以勝任。之後，原告之開發部及技術部會根據此前置作業之研
    究結果決定新車之外型及性能規格，並著手選定研究發展所必須使用之基礎專用
    技術，原告在選定並購入專用技術後，則將擬定車輛開發日程表，以購入之專用
    技術為基礎著手研究開發符合市場需求之新車種，其中包括車體造型、車輛動力
    系統及車輛零組件之研發，此可由原告開發部及技術部繪製之車體及零組件試作
    圖與購入專用技術之原型圖不同可知，亦足以證明並非被告所云之委外研發，因
    此原告購入之專用技術責為原告研發單位開發新車型研究所使用，應符合研發費
    用抵減辦法第二條第一項第六款規定。（二）試作階段：原告研發單位會將產品
    研發規劃階段所完成之設計圖進行試作，並從試作過程中進一步改良原設計圖之
    缺失；及（三）試驗階段：原告在開發並試作完成之原型車後，開發部及技術部
    須針對該原型車之功能性、安全性及耐久性，配合測試課、法規認證課及車輛評
    價中心依照原設計之功能、安全規範及政府相關法令進行產品開發測試，根據測
    驗結果再作變更之對應，三個階段之工作對於產品之研究開發均屬不可或缺。
四、原告八十三年度申報開發部及技術部新車型開發費用一八○、○七六、三九○元
    ，被告核定其中一六三、○九二、四八九元係委託日本三菱公司研發新車型之費
    用，不符合研發費用抵減規定，未准併計抵減稅額二四、四六三、八七三元。經
    查系爭研發費用係原告為研究發展新車型，於商品企劃中決定目標產品後，蒐集
    研究日本三菱公司已現有之專用技術，並從中選擇購買合適之專用技術，以配合
    產品目標進行研發工作，進而開發出商品企劃中之目標產品。由前述研發步驟及
    說明可知，是項專用技術之購買，係原告向日本三菱公司購買專供研究發展新車
    型之專門技術，允符合研發費用抵減辦法第二條第六款所稱專為研究發展購買之
    專用技術規定，應准予認定適用投資抵減。惟被告於復查決定中以原告與日本三
    菱公司所簽購買專門技術合約，係依工作完成階段付與費用為由，逕行認定是項
    原告向日本三菱公司購買專門技術合約，應屬委託日本三菱公司開發及設計新車
    型之費用，要非為委託國內大專院校研究機構研究亦未經專案認定，不符合研發
    費用抵減辦法第二條第七款及第八款規定，剔除原告之抵減稅額，並未作研發費
    用抵減辦法第二條第六款適用之斟酌。經查原告向日本三菱公司購買之專用技術
    從事研究開發新車型，其得否適用研發費用抵減辦法第二條第六款，其斟酌之重
    點，應視所購買之專門技術，是否為日本三菱公司已現有之專用技術，要非委託
    日本三菱公司重新研發之新技術，惟被告未就合約所購買專門技術之實質內容來
    判定，逕按被告所謂之付款方式為依工作完成階段付與費用來認定其係應屬委託
    日本三菱公司開發及設計新車型之費用，否准適用投資抵減，實嫌輕率且不合理
    。原告提起再訴願希冀行政院能就原告向三菱公司購買專用技術後之用途作為本
    案認定之參酌因素，原告並非取得三菱公司專用技術後立即量產，而係將該專用
    技術作有系統之研究整合，以期開發出適合於我國環境之新車種，惟再訴願決定
    中卻仍以被告所謂之付款方式，隻字片語就剔除原告高達二四、四六三、八七三
    元之稅額抵減，完全無視納稅義務人權益。被告此種剔除原告為研究發展購買之
    專用技術抵減稅額之作法，完全抹煞研發費周抵減辦法第二條第六款之立法精神
    ，即使是工業局主導之研究開發引擎計劃，亦須支付英國L○tus廠輔助設計及圖
    面製作之費用，故此種為研究發展新技術所購置之專用技術費用實屬研究開發之
    必要費用，亦為研究發展之重要元素，主管稽徵機關不該未究明合約之技術性質
    而輕率剔除原告是項抵減稅額。原告以所購入之日商三菱專門技術為基礎，自行
    研發車輛造型及內裝設備及動力系統，以期研發出更適用於崎嶇路面、陡坡之車
    種，更迎合市場之需要，此可由原告開發部及技術部繪製之車體及組件試作圖與
    購入專用技術之原型圖並不相同可知，因此原告購入之專門技術實際上係供原告
    研發單位研究開發新車型所使用，應符合研發費用抵減辦法第二條第一項第六款
    規定。
五、原告八十三年度申報生技單位旅費二、四六四、一七五元及研發單位旅費三、八
    六二、○四四元，申報研發費用抵減稅額九四八、九三三元，是項費用係二單位
    人員赴國外技術考察、研修新技術及日本技師來台指導之旅費，原告原以是項費
    用之支出對公司研發新產品、改進生產技術及改善製程提供不可或缺之助益，是
    故申報其費用適用研發費用支出投資抵減。惟就其性質屬提供員工參加與公司業
    務相關之訓練費用，員工可透過出國考察吸取國外先進技術或請國外技術人員來
    台實際作業指導提昇員工專業技能，應亦符合研發費用抵減辦法第三條所稱人才
    培訓支出規定，原告於提起再訴願時已提示是項費用明細帳及有關之人員培訓計
    劃等憑證，再訴願決定中亦同意是項費用主係為原告派員赴外考察之旅費及外籍
    技師返國之機票費，就研發費用抵減辦法第三條第二項第一、二款之規定，師資
    之旅費及受訓員工之旅費係為該辦法所稱之訓練活動費用，應予以抵減，惟再訴
    願決定中卻稱該費用核屬一般營業費用駁回原告之再訴願，於法不合，況原告既
    有明訂之培訓計劃及執行結果，應符合人才培訓費用稅額抵減之規定。
六、原告八十三年度申報研發單位營業費用（旅費除外）計五、八○六、七六四元，
    由明細內容可知原告所申報之研發部門營業費用，主要係為製作技術圖面資料所
    使用的紙張文具之支出、供研究使用之消耗性器材及樣品費用、製圖室及晒圖室
    之儀器設備購置與維護成本等，其支出性質與研發費用抵減辦法第二條第三款所
    稱供研究發展單位研究用消耗性器材、原材料及樣品之費用及第四款專供研究發
    展單位研究用儀器設備或研究用應用軟體之購置成本相符，惟被告卻指稱原告製
    作技術圖面資料所使用之紙張文具及製圖室與晒圖室之儀器設備購置與維護成本
    等支出不符合研發費用抵減辦法第二條第三款及第四款規定，試問原告研發單位
    為從事研發設計所使用之紙張文具或購置所需之儀器，如不屬於供研究用之耗材
    或供研究用之設備，何者屬之？原告於被告審核期間均對是項費用性質及明細提
    供說明在案，且原告八十四年度營利事業所得稅案件申報是項部分費用抵減，亦
    獲被告復查委員會同意撤銷原處分。
七、原告八十三年度申報生技單位營業費用（旅費除外）計六、二六八、○二七元，
    被告於復查決定中稱生技單位並非專業研究單位，該等營業費用非屬專業研發費
    用，而予以剔除研發費用抵減稅額；惟就研發費用抵減辦法第二條第二款規定，
    生產單位改進生產技術或提供勞務技術係屬於研發費用抵減範疇。原告生技單位
    係為研發及改善生產技術之目的而設立，其職掌為從事研究如何導入新車型及改
    型車之生產技術以及如何導入生產線自動化及合理化作業之改善，與一般生產單
    位工作性質截然不同。原告研究導入新車型及改型車等生產技術係為生產技術之
    改進，研究導入生產線自動化等作業係為改善製程工作，其工作性質係符合研發
    費用抵減辦法第二條第二款之規定，應准予適用研發費用投資抵減。綜上所述，
    請行言詞辯論及撤銷原處分及一再訴願決定等語。
被告答辯意旨略謂：
一、按為促進產業升級需要，公司得在投資於研究與發展、人才培訓及建立國際品牌
    形象之支出金額百分之五至百分之二十限度內，抵減當年度應納營利事業所得稅
    額；當年度不足抵減時，得在以後四年度內抵減之，為行為時促進產業升級條例
    第六條第一項第三款所明定。又依行為時研發費用抵減辦法第二條及第五條規定
    ，所稱研究與發展之支出，包括公司為研究新產品、改進生產技術、改進提供勞
    務技術及改善製程所支出之左列費用：一、研究發展單位專業研究人員之薪資。
    二、生產單位改進生產技術或提供勞務技術之費用。三、供研究發展單位研究用
    消耗性器材、原材料及樣品之費用。四、專供研究發展單位研究用儀器設備或工
    具性及專業性應用軟體之購置成本。五、專供研究發展單位用建築物之折舊費用
    或租金。六、專為研究發展購買之專利權、專用技術及著作權之當年度攤折費用
    。但按產品生產或銷售數量、金額支付一定比例之價款或定期支付一定金額之價
    款不包括在內。七、委託國內大專院校或研究機構研究或聘請大專院校教授或研
    究機構研究人員之費用。八、其他經中央目的事業主管機關及財政部專案認定屬
    研究與發展之支出。公司投資於所稱研究與發展之支出，在同一課稅年度內支出
    總金額達新臺幣三百萬元者或達營業收入淨額百分之二以上者，得按百分之十五
    抵減當年度應納營利事業所得稅額；支出總金額達新臺幣三百萬元且超過該年度
    營業收入淨額百分之三，其超過部分得按百分之二十抵減當年度應納營利事業所
    得稅額，當年度應納營利事業所得稅額不足抵減者，得在以後四年度應納營利事
    業所得稅額中抵減之。
二、原告以其資料課、法規認證課人員均係從事新車種研究發展工作，生技單位新車
    型開發費係該單位為改進生產技術領用之材料，研發單位新車型開發費係為研發
    新車型向日商三菱公司購買專用技術之費用，並非委託日商三菱公司研發之權利
    金，被告所稱一般營業費用實係生產、研發單位投入研發所發生之費用，應屬研
    究與發展支出云云，申經復查結果，經被告以（一）關於資料課、法規認證課人
    員薪資部分：原告係從事汽車製造業，八十三年度申報專業研究人員薪資一○二
    、三二五、○一八元，其中九五、一九三、○○○元，業經被告准予併計投資抵
    減稅額，惟其資料課人員係從事汽車資訊之蒐集、傳送、管制、整合、發佈，以
    確保資訊之正確、完整及迅速遞交使用者，法規認證課人員係研究及調查歐美各
    國環保、安全、稅法及能源耗用等與車輛有關之法規，以作為研發外銷車輛之依
    據，有該二課人員名冊（內載工作內容）可稽，是該二課人員屬一般行政人員，
    非專業研發車輛之人員，被告否准渠等薪資併計投資抵減稅額，並無不當。（二
    ）關於生技單位新車型開發費五、八八一、七七四元部分：原告已提示領料單證
    明係該單位為改進生產技術領用之材料，准予併計投資抵減稅額。（三）關於研
    發單位新車型開發費部分：該費用係委託日商三菱公司開發及設計新車型之費用
    ，並非自行研究發展或委託國內大專院校、研究機構研究之費用，被告否准併計
    投資抵減稅額，並無違誤。（四）關於租金支出、文具用品、旅費、運費、郵電
    費等費用部分：該等費用屬一般性營業費用，並非生技單位改進生產技術之費用
    ，被告否准併計投資抵減稅額，並無不合，乃准予追認投資抵減稅額八八二、二
    六六元。原告循序提起訴願及再訴願，除執前詞外，並以生技、研發單位人員旅
    費係該二單位人員赴國外考察、研修新技術及日本技師來台指導之旅費，其性質
    屬人才培訓支出云云，提起一再訴願，均遭駁回。茲原告復執前詞資為爭議，自
    難認為有理由。綜上所述，請判決駁回原告之訴等語。
    理  由
按「為促進產業升級需要，公司得在左列用途項下支出金額百分之五至百分之二十限
度內，抵減當年度應納營利事業所得稅額，．．．：．．．三、投資於研究與發展、
人才培訓及建立國際品牌形象之支出。．．．」為行為時促進產業升級條例第六條第
一項第三款所規定。又依行政院訂定之行為時股份有限公司研究與發展人才培訓及建
立國際品牌形象支出適用投資抵減辦法（以下稱投資抵減辦法）第二條規定：「本辦
法所稱研究與發展之支出，包括公司為研究新產品、改進生產技術、改進提供勞務技
術及改善製程所支出之左列費用：一、研究發展單位專業研究人員之薪資。二、生產
單位改進生產技術或提供勞務技術之費用。三、供研究發展單位研究用消耗性器材、
原材料及樣品之費用。四、專供研究發展單位研究用儀器設備或工具性及專業性應用
軟體之購置成本。五、專供研究發展單位用建築物之折舊費用或租金。六、專為研究
發展購買之專利權、專用技術及著作權之當年度攤折費用。但按產品生產或銷售數量
、金額支付一定比例之價款或定期支付一定金額之價款不包括在內。七、委託國內大
專院校或研究機構研究或聘請大專院校教授或研究機關研究人員之費用。八、其他經
中央目的事業主管機構及財政部專案認定屬研究與發展之支出。」準此可知，公司得
以其投資於研究與發展之支出，適用投資抵減之勵者，限於其支出係為研究新產品
、改進生產技術、改進提供勞務技術及改善製程之目的，並符合投資抵減辦法第二條
所列八款之費用始可。本件原告八十三年度營利事業所得稅結算申報，列報合於獎勵
類目及標準免稅所得新台幣（下同）九、二八一、五九七元，課稅所得額二、六四六
、二六二、一五四元，研究與發展支出抵減當年度應納營利事業所得稅額六一、五九
八、四三三元。被告按享受免稅生產設備比例百分之六十三．二五，核定免稅所得五
、八七○、六一○元；另以其資料課、法規認證課部分人員係屬行政人員，非從事研
發工作，渠等薪資七、一三二、○一八元並非研究與發展支出；生技單位改進生產技
術或提供勞務技術之費用中之新車型開發費五、八八一、七七四元係支付日商三菱公
司之費用，租金支出、文具用品、旅費、運費、郵電費等費用計八、七三二、二○二
元屬一般營業費用；供研發單位研究用消耗性器材、原材料及樣品之費用中之新車型
開發費一六三、○九二、四八九元係委託日商三菱公司研發主費用，文具用品、旅費
、運費、郵電費等費用計九、六六八、八○六元屬一般營業費用，均非研究與發展支
出，核定其投資抵減稅額為三二、四二一一、三三九元。原告不服，申請復查，就研
究發展支出投資抵減稅額部分（另申請復查免稅所得部分，非本案起訴部分，不予贅
述），主張其資料課、法規認證課人員均係從事新車種研究發展工作，生技單位新車
型開發費係該單位為改進生產技術領用之材料，研發單位新車型開發費係為研發新車
型向日商三菱公司購買專用技術之費用，並非委託日商三菱公司研發之權利金，被告
所稱一般營業費用係生產、研發單位投入研發所發生之費用，應屬研究與發展支出云
云。被告重核結果，以（一）關於資料課、法規認證課人員薪資部分：原告係從事汽
車製造業，八十三年度申報專業研究人員薪資一○二、三二五、○一八元，其中九五
、一九三、○○○元，業經被告准予併計投資抵減稅額，惟其資料課人員係從事汽車
資訊之蒐集、傳送、管制、整合、發佈，以確保資訊之正確、完整及迅速遞交使用者
，法規認證課人員係研究及調查歐美各國環保、安全、稅法及能源耗用等與車輛有關
之法規，以作為研發外銷車輛之依據，有該二課人員名冊內載工作內容可稽，是該二
課人員屬一般行政人員，非專業研發車輛之人員，被告否准渠等薪資併計投資抵減稅
額，並無不當。（二）關於生技單位新車型開發費五、八八一、七七四元部分：原告
已提示領料單證明係該單位為改進生產技術領用之材料，准予併計投資抵減稅額。（
三）關於研發單位新車型開發費部分：該費用係委託日商三菱公司開發及設計新車型
之費用，並非自行研究發展或委託國內大專院校、研究機構研究之費用，被告否准併
計投資抵減稅額，並無違誤。（四）關於租金支出、文具用品、旅費、運費、郵電費
等費用部分：該等費用屬一般性營業費用，並非生技單位改進生產技術或研發單位研
究用之費用，被告否准併計投資抵減稅額，並無不合，乃准予追認投資抵減稅額八八
二、二六六元。原告復以生技、研發單位人員旅費係該二單位人員赴國外考察、研修
新技術及日本技師來台指導之旅費，其性質屬人才培訓支出云云。訴經財政部訴願決
定及行政院再訴願決定以依原告與日商三菱公司合約內容，係依工作完成階段付與費
用，應係委託日商三菱公司開發設計新車型之費用，生技、研發單位之旅費係原告派
員赴日本、德國及大陸地區考察及國內之差旅費，以及日本技師返日機票費等，有原
告提示之明細分類帳影本可稽，核屬一般性營業費用，與人才培訓支出抵減稅額之規
定不合，自不得抵減稅額。另訴稱系爭研發單位之營業費用係供研發單位研究用消耗
性器材、原材料、樣品、儀器設備或應用軟體之購置成本，系爭生技單位之營業費用
係改進生產技術或提供勞務技術所發生之費用一節。經查系爭營業費用為文具用品、
運費、郵電費、稅捐、保險費、機器設備暨雜項設備維護費、自用車輛費用，並非供
研究發展單位研究用消耗性器材或專供研究發展單位研究用儀器設備或研究用應用軟
體之購置成本，被告否准抵減稅額，核無不當。至所舉行政院台八十六訴字第三三三
七九號再訴願決定就廣達電腦股份有限公司因八十三年度營利事業所得稅事件所為之
認定，其案情與本案有間，尚難執為本案之論據。遂駁回原告之訴願、再訴願。經核
與首開規定無違。原告茲起訴主張如事實欄起訴意旨及補充理由所載，經查：（一）
、行為時投資抵減辦法第二條第一款所稱研究發展單位專業研究人員者，必立於生產
部門以外，從事超乎既有技術水準之研創、開展，有助於產業升級者，始足當之，得
以其薪資予以投資抵減優惠。原告研發單位之資料課人員負責資料之作業管制、確認
、申請發佈、建檔等工作，法規認證課人員負責法規情報之彙整分析、審核確認等工
作，均顯非專以從事超乎現有技術之研發為業之專研究人員，其薪資不合投資抵減優
惠。原告以彼等既為專業人員，不問所從事者是否為專業研究工作，認均應准抵減，
自不符該條款之法意。是被告未准該二課人員之薪資依專業研究人員之薪資抵減，並
無不合。至於原告所引行政院八十六年八月二十六日台八十六訴字第三三三七九號再
訴願決定書，依其撤銷原決定及原處分意旨，係認為有再查明是否專司新產品之研究
開發工作，以定其專業研究人員之薪資應否准予抵減。本件被告既已查明該二課人員
非專司研發工作，乃不准其薪資抵減，與該決定意旨無違。（二）、原告申報開發部
及技術部新車型開發費中一六三、○九二、四八九元，既經被告查得原告與日本三菱
公司合約內容，係依工作完成階段付與費用，顯非買賣之情形，且原告於研究與發展
人才培訓及建立國際品牌形象支出適用投資抵減申報明細表，並未列有專為研究發展
購買之專利權、專用技術及著作權之當年度攤折費用數額，是被告認定該款項支出係
屬委託日本三菱公司開發及設計新車型之費用，並非自行研究發展或委託國內大專院
校或研究機構研究之費用，不予認列投資抵減，尚無不合。審核原告與三菱公司之合
約內容，難認為有購買之交易關係，則原告主張應適用投資抵減辦法第二條第六款規
定專為研究發展購買之專利權、專用技術及著作權之當年度攤折費用，予以抵減，尚
非可採。至於原告之後如何加上其他研發、整合、開發階段而完成新產品，為別一事
，難因此使該項支出變更為購買技術之性質，自無從准予抵減。（三）、按研究發展
單位專業研究人員之支出，以薪資為限，生產單位之支出，以改進生產技術或提供勞
務技術之費用為限，始得抵減，法條文意至明。所稱改進生產技術或提供勞務技術之
費用，必係於以既有技術生產成品之外，對生產技術或提供勞務技術有所改進，已經
超乎生產單位原有功能而有助於其事業之發展者，始得供為抵減之用。本件原告列報
生技單位旅費二、四六四、一七五元及研發單位（開發部及技術部）旅費三、八六二
、○四四元，被告原查以不合抵減規定，否准申報抵減，並無不合。原告主張是項費
用係該二單位人員赴國外技術考察、研修新技術及國外技師來台指導之旅費，認為應
併入人才培訓支出，准予抵減。微論其係為提供技術服務而支出，難認係為培育員工
之目的所為之訓練支出。且原告檢附之員工教育訓練辦法，為抽象之規定，觀其附件
之彙總表、一覽表，每欄均空白待填可知，殊難認係具體之培訓員工計畫。被告因原
告未能提示具體人員之培訓計畫，培訓人才名冊及執行結果供核，與人才培訓支出抵
減稅額之規定不合，不得抵減稅額，洵無違誤。（四）、如上所述，生產單位之支出
，以改進生產技術或提供勞務技術之費用為限，始得抵減。原告申報生產單位租金、
文具用品、運費、郵電、修繕、稅捐及其他費用六、二六八、○二七元，被告以系爭
費用係租金、文具、郵電、房屋、機器設備維護、土地整理維護等費用，並非改進生
產技術或提供勞務技術之費用，與原告主張適用抵減辦法第二條第二款規定並不相符
，乃否准其抵減稅額，並無不合。（五）、按行為時投資抵減辦法第二條第三款所稱
供研究發展單位研究用消耗性器材、原材料及樣品之費用，係指供研究發展單位為研
究所使用而具消耗性之器材樣品費用，與生產費用無關，與其他單位耗用無關。是依
本款申報抵減稅額，除須有耗用之帳證外，並須有足供區隔之證明始可。本項下原告
列報之五、八○六、七六三元，依其起訴狀所附明細表，包括文具用品、運費、郵電
費、稅捐、保險費、機器設備維護、雜項設備維護、自用車輛費用、雜項購置、消耗
性用品、其他等項，其中有顯非消耗性器材或樣品者，其餘亦不能表明為何種器材或
樣品，尤無足供與其他單位或生產所耗用相區隔之證明。被告未准抵減，並無不合。
又同辦法第二條第四款規定專供研究發展單位研究用儀器設備或工具性及專業性應用
軟體之購置成本，以儀器設備或應用軟體之購置成本為限，始得抵減。依原告所列上
述明細項目，與本款要件並不相符。被告不准本項申報數抵減，亦無不合。至於原告
所稱其八十四年度申報如同本項之費用，獲被告該案復查決定同意抵減之情形，經查
係被告以部分業據提出證明，符合規定者，准予抵減，其餘部分不符合抵減規定者，
未准抵減。乃該案調查認定之事實，難據以認為本項即應准抵減。從而被告復查決定
准予追認投資抵減稅額八八二、二六六元，而駁回其餘投資抵減稅額部分復查之申請
，揆諸首開規定，並無違誤。訴願、再訴願決定遞予維持，均無不合。起訴為無理由
，應予駁回。
據上論結，本件原告之訴為無理由，爰依行政訴訟法施行法第二條、行政訴訟法第九
十八條第三項前段，判決如主文。
中    華    民    國      九十      年      十        月    二十六      日
                    最 高 行 政 法 院  第 一 庭
                                審 判 長 法  官      黃  綠  星
                                         法  官      吳  錦  龍
                                         法  官      蔡  進  田
                                         法  官      黃  璽  君
                                         法  官      廖  宏  明
右  正  本  證  明  與  原  本  無  異
                                         法院書記官  邱  彰  德
中    華    民    國      九十      年      十        月    二十六      日


司法院資訊處製作；財團法人民間司法改革基金會備份。
